【裁判字號】    98,消債聲,14
【裁判日期】    990430
【裁判案由】    免責
【裁判全文】
臺灣桃園地方法院民事裁定            98年度消債聲字第14號
聲  請  人
即  債務人  甲○○
代  理  人  劉士昇律師
債  權  人  聯邦商業銀行
法定代理人  李憲章
代  理  人  林欣宜
債  權  人  國泰世華銀行
代  理  人  江宏平
            謝明璁
債  權  人  華南銀行
法定代理人  李正義
代  理  人  李志遠
債  權  人  臺灣新光商業銀行
法定代理人  梁成金
代  理  人  蕭雅茹
債  權  人  臺北富邦商業銀行股份有限公司
法定代理人  高朝陽
債  權  人  中國信託銀行
法定代理人  羅聯福
債  權  人  萬泰銀行
代  理  人  宋永森
債  權  人  渣打國際商業銀行
代  理  人  彭鈺琇
債  權  人  乙○○
上列聲請人即債務人因消費者債務清理事件，經本院裁定清算程
序終結後聲請免責，本院裁定如下：
    主  文
債務人甲○○不免責。
    理  由
一、按法院裁定開始清算程序後，債務人有薪資、執行業務所得
    或其他固定收入，而普通債權人之分配總額低於債務人聲請
    清算前二年間，可處分所得扣除自己及依法應受其扶養者所
    必要生活費用之數額者，法院應為不免責之裁定，但債務人
    證明經普通債權人全體同意者，不在此限；又按債務人有因
    浪費、賭博或其他投機行為，致財產顯然減少或負擔過重之
    債務，而生開始清算之原因者，法院應為不免責之裁定，但
    債務人證明經普通債權人全體同意者，不在此限；消費者債
    務清理條例第133 條、第134 條第4 款分別定有明文。
二、本件聲請人即債務人因消費者債務清理清算事件，前經本院
    於民國98年10月30日裁定開始清算程序同時終結清算程序，
    業經本院依職權調閱本院98年度消債清字第52號清算卷宗查
    閱無訛。經查：
    (一)聲請人於98年10月20日訊問時自承仍在餐廳工作，每禮拜
      上班2 天、每天上班5 小時，且時薪為新臺幣（下同）90
      元，是於本院前揭裁定開始清算程序後，聲請人應有薪資
      所得。再依聲請人所提出財產及收入狀況說明書及聲請人
      96年度、97年度綜合所得稅各類所得資料清單記載，其於
      聲請清算前2 年之收入合計為732,001 元，又因本件係裁
      定開始清算程序並同時裁定終止清算程序，故普通債權人
      等於此清算程序中並未獲分文分配，其等受分配之數額顯
      然低於聲請人聲請清算前2 年間，可處分所得扣除自己及
      依法應受其扶養者所必要生活費用之數額，即扣除2 年間
      自己及依法應受其扶養者每月所必要生活費用（依內政部
      公布之每人每月最低生活費計算）共707,688 元【計算式
      ：（9,829 ＋19,6 58 ）×12×2 ＝707,688 】後，尚有
      餘額（732,001 ＞707,688 ）等情，有陳報狀、財產及收
      入狀況說明書等在卷可稽，且債權人陽信商業銀行、美商
      花旗銀行等金融機構更具狀表明不同意聲請人免責等情，
      亦有民事陳報狀附卷可佐，本件聲請人又無法提出業經普
      通債權人全體同意免責之證明，則依上開消費者債務清理
      條例第133 條之規定，本件聲請人不得免責。
    (二)次依各金融機構所提出聲請人之消費明細以觀：
      1.債權人國泰世華銀行股份有限公司所提出之債務人消費
        明細所示，聲請人曾於94年6 月14日於丞燕國際股份有
        限公司消費5,303 元、同年月25日於冠協國際事業有限
        公司消費30,000元、同年10月14日、16日、28日於瑤草
        生物科技股份有限公司（下稱瑤草公司）分別消費2,00
        0 元、2,000 元、2,000 元、4,000 元、同年11月4 日
        於瑤草公司消費8,000 元、95年1 月23日於瑤草公司消
        費4,000 元、同年6 月18日於瑤草公司消費6,000 元、
        同年9 月14日於瑤草公司消費6,000 元（見本院卷第26
        頁至29頁）。上開公司所營非傳銷事業，即為化妝品、
        保養品等非生活必需品之販售，亦有該公司之公司登記
        資料，附卷可稽。
      2.債權人聯邦商業銀行股份有限公司所提出聲請人之消費
        明細所示，聲請人曾於93年3 月31日於長昕生活事業股
        份有限公司消費8,000 元、93年5 月11日、7 月20日於
        美商大溪地諾麗國際行銷股份有限公司消費17,500元、
        5400元，94年1 月19日於威柏通訊企業社消費6,480 元
        ，94年2 月4 日、7 月28日分別於倢能科技股份有限公
        司消費8,000 元、2,400 元、5,000 元、5,000 元、5,
        000 元（見本院卷第34至36頁）。
      3.債權人臺灣新光商業銀行股份有限公司所提出聲請人之
        消費明細所示，聲請人94年7 月28日於倢能科技股份有
        限公司消費50,000元，94年12月13日、95年3 月7 日於
        美商亞洲美樂家有限公司消費2,090 元、2,255 元、2,
        810 元，95年2 月10日於瑤草公司消費4, 000元（見本
        院卷第45頁正反面）。
      4.綜上，聲請人於非生活必需品之消費支出，顯已超出合
        理額度，逾越一般人生活水準，非屬日常生活所需之消
        費，且有浪費奢侈之行為，足認聲請人過度消費行為亦
        為開始清算之原因，核與消費者債務清理條例第134 條
        第4 款所稱「浪費、賭博或其他投機行為，致財產顯然
        減少或負擔過重之債務」等不免責事由相當，且聲請人
        又無法提出業經普通債權人全體同意免責之證明，業如
        前述，是依消費者債務清理條例第134 條之規定，聲請
        人亦不得免責。
三、綜上所述，本件聲請人有消費者債務清理條例第133 條、第
    134 條第4 款所列不應免責之情形，且聲請人又未證明經普
    通債權人全體同意免責。依前揭說明，本件債務人自不得免
    責。
四、爰裁定如主文。
中    華    民    國    99    年    4     月    30    日
                  民事第三庭    法  官  陳心婷
以上正本係照原本作成
如不服本裁定應於送達後10日內向本院提出抗告狀，並繳納抗告
費新臺幣1,000元
中    華    民    國    99    年    4     月    30    日
                                書記官  林君燕

司法院資訊處製作；財團法人民間司法改革基金會備份。
